【裁判字號】    99,易,1592
【裁判日期】    990713
【裁判案由】    詐欺
【裁判全文】
臺灣臺中地方法院刑事判決              99年度易字第1592號
公  訴  人  臺灣臺中地方法院檢察署檢察官
被      告  乙○○
上列被告因詐欺案件，經檢察官提起公訴（99年度偵字第2141、
2475號），本院因被告所犯非死刑、無期徒刑、最輕本刑為三年
以上有期徒刑之罪或高等法院管轄第一審案件，經被告就被訴事
實為有罪之陳述，裁定進行簡式審判程序，判決如下：
    主    文
乙○○幫助犯詐欺取財罪，處拘役伍拾日，如易科罰金，以新臺
幣壹仟元折算壹日。又幫助犯詐欺取財罪，處拘役伍拾日，如易
科罰金，以新臺幣壹仟元折算壹日。應執行拘役捌拾日，如易科
罰金，以新臺幣壹仟元折算壹日。
    犯罪事實及理由
一、犯罪事實﹕
  (一)乙○○明知金融機構帳戶係個人理財之重要工具，且關係個
    人財產、信用之表徵，一般人利用他人名義之金融帳戶，常
    與詐欺取財之犯罪密切相關，且取得他人存摺、提款卡及密
    碼之目的，在於收取贓款及避免犯行不易遭人追查，又對於
    提供帳戶之行為本身，雖無引發他人萌生犯罪之確信，但仍
    不顧他人所可能遭受之危險，基於縱若有人持以犯詐欺取財
    罪亦不違反其本意之幫助犯意，於民國98年9月26日下午18
    時許，在臺中市○○路之「7-11」便利商店前，將其所有在
    國泰世華商業銀行臺中分行所設立之帳號000000000000號帳
    戶之存摺、提款卡及密碼等物，提供予某詐騙集團真實姓名
    年籍不詳、綽號「阿完」之成年男子使用。該真實姓名年籍
    不詳、綽號「阿完」之成年男子取得上開帳戶後，即與其所
    屬之詐騙集團成員共同基於詐欺取財之犯意聯絡，意圖為自
    己不法所有，以「假中獎真詐財之方式」，先後於98年9月
    30日上午9時30分許、同年10月1日9時許，打電話向甲○○
    佯稱：其之前參加該公司舉辦之問卷調查，抽中2獎，獎金
    為新臺幣（下同）106萬元，惟須先繳交稅款及會員費云云
    ，致甲○○誤信為真而陷於錯誤，依對方之指示，先後於98
    年9月30日上午11時許、同年10月1日上午11時許，將金額6
    萬1000元、10萬元，分別匯入劉宅旻所有之合作金庫銀行南
    興分行帳戶及乙○○之上開銀行帳戶內。嗣甲○○發覺有異
    ，始知受騙。
  (二)乙○○於其所有之前開帳戶已遭設定為警示帳戶後，竟另行
    起意，於98年10月9日12時，在臺中市○區○○路與一中街
    口之麥當勞店前，將其不知情之妹妹林怡華之臺灣新光商業
    銀行（下稱新光銀行）向上分行帳號000-0000000000000號
    帳戶之存摺影本、提款卡及密碼等物，交付給某詐騙集團之
    成員使用。該詐騙集團成員取得上開帳戶後，即與其所屬之
    其他詐騙集團成員共同基於詐欺取財之犯意聯絡，意圖為自
    己不法之所有，於98年10月10日20時52分許，由1名自稱「
    PC HOME」拍賣網站之女子，打電話向丙○○佯稱：其之前
    在該拍賣網站購物時，因操作錯誤，將付款方式誤設定為分
    期付款，要丙○○前往附近銀行取消，否則要被連續扣款12
    期云云，致丙○○誤信為真而陷於錯誤，前往中國信託商業
    銀行之自動櫃員機前，依對方之指示操作，而於98年10月10
    日21時38分許，將金額1萬9412元，匯入林怡華上開銀行帳
    戶內。嗣丙○○發覺有異，始知受騙。
二、證據名稱﹕
  (一)被告乙○○於本院審理時之自白。
  (二)林怡華於警詢中之供述。
  (三)被害人甲○○、丙○○於警詢中之指訴。
  (四)被告乙○○國泰世華商業銀行臺中分行帳戶開戶基本資料及
    對帳單各 1 份。
  (五)林怡華新光銀行帳戶開戶基本資料及存摺存款對帳單各1份
    。
  (六)被告乙○○身分證影本1 紙。
  (七)被告乙○○A1PBK交易明細資料1份。
  (八)被害人甲○○之臺灣中小企業銀行匯款申請書影本1紙。
  (九)被害人丙○○之自動櫃員機交易明細影本1紙。
  (十)被害人甲○○之受理各類案件紀錄表影本1紙。
  (十一)被害人甲○○、丙○○之受理刑事案件報案三聯單影本各1
    紙。
三、論罪科刑﹕
    核被告乙○○所為，均係犯刑法第30條第1項前段、第339條
    第1項之幫助詐欺取財罪。被告幫助詐欺集團成員犯詐欺取
    財罪，為幫助犯，爰依刑法第30條第2項之規定，減輕其刑
    。被告所犯上開犯罪事實(一)、(二)之犯行間，犯意各別，行為
    互殊，被害人不同，應分論併罰。爰審酌被告分別提供其國
    泰世華商業銀行臺中分行帳戶，及其妹妹林怡華所有之新光
    銀行向上分行帳戶予詐騙集團成員作為行騙詐財之匯款帳戶
    使用，助長犯罪之不良風氣，幫助犯罪者隱匿真實身分，增
    加檢警偵查犯罪之困難性，其幫助行為並造成被害人甲○○
    10萬元、丙○○1萬9412元之金錢損失；兼衡酌被告無刑案
    前科紀錄，素行尚佳，此有臺灣高等法院被告前案紀錄表在
    卷可按，其於本院審理時坦承犯行，及其未實際參與詐騙之
    過程，可責難性較輕等一切情狀，分別量處如主文所示之刑
    ，及各諭知易科罰金之折算標準，並定其應執行刑。
四、應適用之法條﹕
  (一)刑事訴訟法第273條之1第1項、第299條第1項前段、第310條
    之2、第454條。
  (二)刑法第30條第1項前段、第2項、第339條第1項、第41條第1
    項前段、第51條第6款。
  (三)刑法施行法第1條之1第1項、第2項前段。
本案經檢察官丁○○到庭執行職務。
如不服本判決，應於收受送達後10日內向本院提出上訴書狀。
中    華    民    國    99    年    7     月    13    日
                  刑事第十六庭  法  官  戴嘉慧
以上正本證明與原本無異。
如不服本判決應於收受判決後10日內向本院提出上訴書狀，並應
敘述具體理由；其未敘述上訴理由者，應於上訴期間屆滿後20日
內向本院補提理由書（均須按他造當事人之人數附繕本）；「切
勿逕送上級法院」。
告訴人或被害人對於判決如有不服具備理由請求檢察官上訴者，
其上訴期間之計算係以檢察官收受判決正本之日期為準。
                                書記官  劉晴芬
中    華    民    國    99    年    7     月    14    日
【附錄本案論罪科刑法條】
刑法第339條第1項
意圖為自己或第三人不法之所有，以詐術使人將本人或第三人之
物交付者，處5年以下有期徒刑、拘役或科或併科1千元以下罰金
。

司法院資訊處製作；財團法人民間司法改革基金會備份。
